臺灣新竹地方法院刑事判決
111年度訴字第98號
公  訴  人  臺灣新竹地方檢察署檢察官
被      告  李展雲



上列被告因詐欺等案件，經檢察官提起公訴（110年度少連偵字
第135號），經法官告知簡式審判程序意旨，並聽取公訴人、被
告之意見後，本院合議庭裁定依簡式審判程序審理，判決如下：
    主  文
丙○○犯三人以上共同詐欺取財罪，共貳罪，各處有期徒刑陸月。
又犯三人以上共同詐欺取財罪，共貳罪，各處有期徒刑陸月，各
併科罰金新臺幣參仟元，罰金如易服勞役，均以新臺幣壹仟元折
算壹日。應執行有期徒刑拾月，併科罰金新臺幣伍仟元，罰金如
易服勞役，以新臺幣壹仟元折算壹日。
    事  實
一、丙○○（行為時未滿20歲）與少年林○維、鄒○翰及所屬詐騙集
    團成員等人，為下列犯行：
　㈠意圖為自己不法之所有，而基於三人以上共同詐欺取財之犯
    意聯絡，由所屬詐騙集團成員以如附表一所示詐騙方式，詐
    騙如附表一所示之被害人，致如附表一所示之被害人陷於錯
    誤，於如附表一所示之時間、地點，寄送裝有如附表一所示
    金融帳戶提款卡之包裹，至如附表一所示便利商店，由丙○○
    依指示於如附表一所示時間、地點、方式領取各該包裹，並
    將之轉交予上揭詐騙集團而供其詐騙之用。
　㈡嗣該詐騙集團取得上揭提款卡及密碼後，意圖為自己不法之
    所有，而基於三人以上共同詐欺取財及洗錢之犯意聯絡，由
    該詐欺集團不詳成員，於如附表二所示之詐騙時間、方式，
    詐騙如附表二所示被害人，致如附表二所示被害人陷於錯誤
    ，於如附表二所示時間、地點、金額，匯款或轉帳至如附表
    二所示之帳戶。其後詐騙集團復指派車手即少年林○維、鄒○
    翰2人，由少年鄒○翰騎乘車牌號碼000-000號普通重型機車
    ，搭載少年林○維，前往新竹縣竹東鎮二重埔豆腐岩附近，
    取得上揭詐騙集團藏放於某址之上揭提款卡及密碼後，旋於
    如附表三所示提款時間、地點，且由少年林○維下車，執各
    該提款卡，自如附表三所示人頭帳戶提領之詐騙款項而得手
    ，藉此掩飾、隱匿上開詐欺所得款項之去向及所在。嗣如附
    表一、附表二所示之被害人發現遭詐騙，乃報警處理，經警
    調取監視器畫面循線追查，始悉上情。
二、案經戊○○、壬○○、丁○○訴由新竹縣政府警察局移送臺灣新竹
    地方檢察署檢察官偵查起訴。
    理  由
壹、程序方面：
　　本案被告丙○○所犯均係死刑、無期徒刑、最輕本刑為3年以
    上有期徒刑以外之罪，其於準備程序中就被訴事實為有罪之
    陳述，經法官告知簡式審判程式之旨，並聽取公訴人、被告
    之意見後，本院依刑事訴訟法第273條之1第1項之規定，本
    院合議庭裁定進行簡式審判程序。是本案之證據調查方式及
    證據能力之有無，依刑事訴訟法第273條之2及第159條第2項
    之規定，不受同法第159條第1項、第161條之2、第161條之3
    、第163條之1及第164條至第170條規定之限制，合先敘明。
貳、實體方面：
一、認定犯罪事實所憑之證據及認定之理由：
  ㈠有關附表一編號1部分，業據證人即告訴人丁○○於警詢時證述
    綦詳（少連偵135號卷第54頁），且有便利商店監視器畫面
    翻拍照片2張（少連偵135號卷第8頁）、丁○○手機顯示交貨
    便系統查詢資料翻拍照片1張（少連偵135號卷第55頁）、告
    訴人丁○○之郵局帳戶之客戶歷史交易清單1份（少連偵135號
    卷第59至60頁）、丁○○提供之手機畫面翻拍照片11張（少連
    偵135號卷第55至56頁）附卷可稽。
　㈡有關附表一編號2部分，業據證人即被害人甲○○於警詢時證述
    綦詳（少連偵135號卷第46至47頁），且有交貨便系統查詢
    資料1份（少連偵135號卷第48頁）、代收款專用繳款證明（
    顧客聯）1份（少連偵135號卷第49頁）、甲○○中國信託商業
    銀行帳戶之自動化LOG資料-財金交易細表1份（少連偵135號
    卷第57頁）、甲○○渣打國際商業銀行交易明細表1份（少連
    偵135號卷第58頁）、甲○○提供之手機畫面翻拍照片61張（
    少連偵135號卷第50至53頁）附卷可稽。
　㈢有關附表二編號1部分，業據證人即告訴人戊○○於警詢時證述
    綦詳（少連偵135號卷第37至39頁），且有告訴人戊○○提供
    之鹽水區農會、中國信託銀行自動櫃員機交易明細表共3份
    （少連偵135號卷第40頁）附卷可稽。
  ㈣有關附表二編號2部分，業據證人即告訴人壬○○於警詢時證述
    綦詳（少連偵135號卷第41至42頁），且有告訴人壬○○提供
    之手機轉帳畫面資料1份（少連偵135號卷第43頁）附卷可稽
    。
　㈤此外，有共犯即少年莊○楷、林○維、鄒○翰於警詢中（少連偵
    135號卷第12至13、16至17、19至20頁）陳述甚詳，並有被
    告之手機畫面翻拍照片1張（少連偵135號卷第9頁）、少年
    林○維放置提款卡、現金及手機在豆腐岩附近之現場照片2張
    （少連偵135號卷第18頁）、少年林○維、鄒○翰提款之監視
    器畫面翻拍照片共3張（少連偵135號卷第16頁反面至第17頁
    、第22頁）、中華郵政股份有限公司111年2月15日儲字第11
    10045221號函暨告訴人丁○○郵局帳戶歷史交易清單各1份（
    本院卷第49至53頁）在卷足憑。
　㈥另據被告於警詢及偵查中（少連偵135號卷第5至7、72至75頁
    ）、本院準備程序及審理中對於上開犯行均坦承不諱（本院
    卷第60、65至66頁），足認被告上開任意性自白，核與事實
    相符。
　㈦本案事證明確，被告上開犯行，洵堪認定，自均應依法予以
    論罪科刑。　　　　
二、論罪科刑：
　㈠核被告所為，就事實欄一㈠部分，係犯刑法第339條之4第1項
    第2款之三人以上共同詐欺取財罪；就事實欄一㈡部分，係犯
    刑法第339條之4第1項第2款之三人以上共同詐欺取財罪，及
    違反洗錢防制法第2條第2款而犯同法第14條第1項之一般洗
    錢罪。起訴書就事實欄一㈡部分，論罪法條漏未敘及涉犯一
    般洗錢罪，容有未恰，惟經公訴檢察官當庭補充此部分罪名
    （本院卷第60、131頁），附此敘明。
　㈡按共同實行犯罪行為之人，在合同意思範圍以內，各自分擔
    犯罪行為之一部，相互利用他人之行為，以達其犯罪之目的
    者，即應對於全部所發生之結果，共同負責，不問犯罪動機
    起於何人，亦不必每一階段犯行，均經參與。再關於犯意聯
    絡，不限於事前有所協議，其於行為當時，基於相互之認識
    ，以共同犯罪之意思參與者，亦無礙於共同正犯之成立。且
    數共同正犯之間，原不以直接發生犯意聯絡者為限，即有間
    接之聯絡者，亦包括在內。詐欺集團成員，以分工合作之方
    式，各自分擔犯罪行為之一部，相互利用他人之行為，以達
    詐欺取財之目的，即應負共同正犯責任，不必每一階段犯行
    均經參與，且犯意之聯絡，亦不以直接發生者為限，其有間
    接之聯絡者，亦屬之。本案被告與所屬詐騙集團其餘成員間
    ，已有謀議及分工，由所屬詐騙集團不詳成員先行詐騙，被
    告負責領取人頭帳戶提款卡後，轉交予詐騙集團，供旗下車
    手執以提領詐騙款項，是以被告與所屬詐騙集團成員間，具
    犯意聯絡與行為分擔，為共同正犯。
　㈢又被告就事實欄一㈡部分，所犯三人以上共同詐欺取財罪、一
    般洗錢罪，係以一行為同時觸犯上開2罪名，為想像競合犯
    ，應依刑法第55條規定，從一重即三人以上共同詐欺取財罪
    處斷。
　㈣被告與詐欺集團成員共同分別向如附表一、二所示之被害人
    共4人施用詐術，侵害被害人4人之財產法益，在刑法評價上
    各具獨立性，犯意各別，行為互殊，應予分論併罰。
　㈤按刑法第339條之4第1項第2款其法定刑係1年以上7年以下有
    期徒刑，得併科1百萬元以下罰金，然同為3人以上共同詐欺
    取財之人，其原因動機不一，犯罪情節未必盡同，其以3人
    以上共同詐欺取財行為所造成危害社會之程度自屬有異，法
    律科處此類犯罪，所設之法定最低本刑卻同為「1年以上有
    期徒刑」，不可謂不重，於此情形，自非不可依客觀之犯行
    與主觀之惡性二者加以考量其情狀，是否有可憫恕之處，適
    用刑法第59條之規定酌量減輕其刑，期使個案裁判之量刑，
    能斟酌至當，符合罪刑相當原則及比例、平等原則。衡諸被
    告並非詐騙集團主謀，亦非實際訛詐被害人及領取詐騙款項
    之車手，就其犯案情節及惡性程度應不及上開之人，且被告
    自承尚未因本案犯行分得報酬（本院卷第65頁），是衡情依
    刑法第339條之4第1項第2款3人以上共同詐欺取財罪科以最
    低度刑即有期徒刑1年以上，仍有情輕法重之虞，爰均依刑
    法第59條規定酌量減輕其刑。　　
　㈥又想像競合犯之處斷刑，本質上係「刑之合併」。其所謂從
    一重處斷，乃將想像競合犯組成之評價上數罪，合併為科刑
    一罪，其所對應之刑罰，亦合併其評價上數罪之數法定刑，
    而為一個處斷刑。易言之，想像競合犯侵害數法益者皆成立
    犯罪，論罪時必須輕、重罪併舉論述，同時宣告所犯各罪名
    ，包括各罪有無加重、減免其刑之情形，亦應說明論列，量
    刑時併衡酌輕罪部分量刑事由，評價始為充足，然後依刑法
    第55條前段規定「從一重處斷」，非謂對於其餘各罪可置而
    不論。因此，法院決定處斷刑時，雖以其中最重罪名之法定
    刑作為裁量準據，惟於裁量其輕重時，仍應將輕罪合併評價
    在內（最高法院108年度台上字第4405、4408號判決同此見
    解）。又洗錢防制法第16條第2項規定「犯前二條之罪，在
    偵查或審判中自白者，減輕其刑。」，被告本案之各該犯行
    雖已從一重之刑法加重詐欺罪處斷，而無從再適用上開條項
    規定減刑，附此敘明。
　㈦爰以行為人之責任為基礎，審酌被告正值不思循正當途徑獲
    取所需，即貪圖不法利益，擔任負責領取人頭帳戶提款卡等
    物之收簿手，損害財產交易安全及社會經濟秩序，應予非難
    ，惟審酌被告犯後尚知坦認犯行，就所涉一般洗錢犯行，已
    符合自白減刑規定，並考量被告所犯一般洗錢犯行（即想像
    競合輕罪部分）之法定刑，兼有自由刑及財產刑併科規定，
    應避免量刑時漏未評價輕罪部分自由刑與財產刑兼而併罰之
    立法意旨，及刑法第55條但書所揭櫫之輕罪科刑封鎖作用，
    並考量被害人之受損情形，兼衡被告之犯罪動機、目的、分
    工情形及參與程度，暨被告自述國中畢業之智識程度，入監
    前從事飲料店計時員工，家庭經濟狀況不佳（本院卷第131
    頁）等一切情狀，分別量處如主文所示之刑，並定其應執行
    之刑，暨就罰金部分均諭知易服勞役之折算標準，以示懲儆
    。
三、沒收部分：
　㈠被告本案犯罪所得部分，被告於本院審理中陳稱本案都沒有
    拿到報酬等語（本院卷第65頁），且卷內亦無證據證明被告
    有何犯罪所得，爰不予宣告沒收或追徵。
　㈡又洗錢防制法第18條第1項固規定：「犯第十四條之罪，其所
    移轉、變更、掩飾、隱匿、收受、取得、持有、使用之財物
    或財產上利益，沒收之；犯第十五條之罪，其所收受、持有
    、使用之財物或財產上利益，亦同」，然並未有「不問屬於
    犯罪行為人與否均沒收」之明文，自仍以屬於被告所有者為
    限，始應予沒收。本案被告並非提領詐騙款項之人，是被害
    人所交付之詐騙款項並非被告實際掌控之中，則被告就本案
    之詐騙款項尚不具所有權及事實上管領權，自無依洗錢防制
    法第18條第1項對其宣告沒收。
據上論斷，應依刑事訴訟法第273條之1第1項、第299條第1項前
段，判決如主文。　　
本案經檢察官陳子維提起公訴，檢察官林李嘉到庭執行職務。　
中　　華　　民　　國　　111 　年　　4 　　月　　28　　日
                  刑事第三庭    法　官  王靜慧
以上正本證明與原本無異。　　　　　　　　　　　　　　　　
如不服本判決應於收受本判決後20日內向本院提出上訴書狀，上
訴書狀應敘述具體理由。上訴書狀未敘述上訴理由者，應於上訴
期間屆滿後20日內補提理由書狀於本院(均須按他造當事人之人
數附繕本 )「切勿逕送上級法院」。　
中　　華　　民　　國　　111 　年　　4 　　月　　29　　日
                                 書記官  陳怡君
附錄本案論罪科刑法條：
中華民國刑法第339條之4第1項
犯第339條詐欺罪而有下列情形之一者，處1年以上7年以下有期
徒刑，得併科1百萬元以下罰金：
一、冒用政府機關或公務員名義犯之。
二、三人以上共同犯之。
三、以廣播電視、電子通訊、網際網路或其他媒體等傳播工具，
    對公眾散布而犯之。
洗錢防制法第2條
本法所稱洗錢，指下列行為：
一、意圖掩飾或隱匿特定犯罪所得來源，或使他人逃避刑事追訴
    ，而移轉或變更特定犯罪所得。
二、掩飾或隱匿特定犯罪所得之本質、來源、去向、所在、所有
    權、處分權或其他權益者。
三、收受、持有或使用他人之特定犯罪所得。
洗錢防制法第14條第1項
有第二條各款所列洗錢行為者，處7年以下有期徒刑，併科新臺
幣5百萬元以下罰金。
附  表一：
編號 被害人 詐騙方式 金融帳戶帳號 領取包裹方式 備註 1 丁○○ 上揭詐騙集團推由某員，於109年12月間，透過暱稱為「王麗莎」之臉書網站帳號、「張專員」之LINE通訊軟體（下稱LINE）帳號與丁○○聯繫，且假以申辦貸款供查核名義，向丁○○索取其金融帳戶提款卡及密碼，致丁○○誤信為真，於109年12月20日下午4時19分許，前往位於高雄市○○區○○路00號之7-11便利商店仕隆門市，以投遞交貨便方式，將裝有右揭金融帳戶之提款卡之包裹，寄送至位於新北市○○區○○路0段00巷00號之7-11便利商店新翠華門市，並以LINE訊息告知該提款卡密碼；其後丁○○未獲貸款，亦未取回上揭提款卡，始知被騙。 由丁○○所申辦、帳號為000-00000000000000之南投三和郵局帳戶。 丙○○於109年12月22日中午12時11分許，騎乘車牌號碼000-0000號普通重型機車，前往左揭7-11便利商店新翠華門市，領取左揭包裹。  2 甲○○ 上揭詐騙集團推由某員，於109年12月20日某時許，透過暱稱為「李專員」之LINE帳號與甲○○聯繫，且假以申辦貸款供查核名義，向甲○○索取其金融帳戶提款卡及密碼，致甲○○誤信為真，於109年12月20日下午4時39分許，前往位於桃園市○○區○○○街00號之7-11便利商店國豐門市，以投遞交貨便方式，將裝有右揭金融帳戶之提款卡之包裹，寄送至位於新竹市○區○○路○段00巷000○000○000號之7-11便利商店金橋門市，並以LINE訊息告知各該提款卡密碼；其後甲○○未獲貸款，亦未取回上揭提款卡，始知被騙。 由甲○○所申辦、帳號為000-00000000000000號之渣打國際商業銀行帳戶、000-000000000000號之中國信託商業銀行帳戶。  丙○○於109年12月22日下午1時52分許，騎乘上揭機車，前往左揭7-11便利商店金橋門市，領取左揭包裹 甲○○左列帳戶有被害人辛○○、庚○○、乙○○、己○○受詐騙匯入款項，上開被害人受詐匯款部分，被告丙○○經本院以110年度訴字第310號判決有期徒刑6月（4次），應執行有期徒刑10月確定。 

附  表二：
編號 被害人 詐騙時間 詐騙方式 匯款或轉帳時間 匯款地點 匯款金額（新臺幣） 匯入帳戶      備註 1 戊○○ 109年12月22日 17時22分起 假冒遠信融資公司客服人員撥打電話予被害人，佯稱作業疏失導致被害人所申請之貸款每個月將多收一次，並直接由帳戶扣款，需操作ATM解除，致被害人陷於錯誤依指示匯款至指定帳戶。 109年12月22日21時32分許 鹽水區農會歡雅辦事處ATM轉帳  29,988元，手續費15元，（起訴書誤載匯款金額為30,000元，應予更正) 丁○○，中華郵政帳戶 （帳號000-0000000000000000）      109年12月22日21時56分許    統一超商鹽生門市ATM轉帳  29,985元，手續費15元，（起訴書誤載匯款金額為30,000元，應予更正) 壬○○，彰化銀行帳戶 （帳號000-0000000000000000） 轉入被害人壬○○之帳號     109年12月22日22時01分許  16,985元，手續費15元，（起訴書誤載匯款金額為17,000元，應予更正) 丁○○，中華郵政帳戶 （帳號000-0000000000000000）  2 壬○○ 109年12月22日 21時28分起 假冒承辦車貸之不詳銀行客服撥打電話予被害人，佯稱銀行系統錯誤多貸一次車貸，需解除重複扣款，復以被害人所使用之銀行客服電話連繫被害人，要求被害人至ATM操作解除，致被害人陷於錯誤依指示匯款至指定帳戶。 109年12月22日22時00分許  使用網路銀行轉帳  30,120元，手續費15元，（起訴書誤載匯款金額為30,135元，應予更正) 丁○○，中華郵政帳戶 （帳號000-0000000000000000） 被害人壬○○與詐騙集團電話聯絡溝通過程中帳戶轉入29,985元（經查為戊○○轉入）。 

附  表三：
編號 人頭帳戶 提領時間 提領地點 提領金額 （新臺幣） 1 丁○○，中華郵政帳戶 （帳號000-0000000000000000） 109年12月22日21時51分許 新竹市○○路000號（台北富邦銀行竹科分行） 20,005元   109年12月22日21時53分許  6,005元   109年12月22日21時56分許  3,005元   109年12月22日22時45分許 新竹縣○○鎮○○路○段00 號（合庫商銀竹東分行）  20,005元   109年12月22日22時46分許  20,005元   109年12月22日22時47分許  5,005元   109年12月22日22時48分許  3,005元     總計77,035元